【裁判字號】    95,台上,2697
【裁判日期】    950518
【裁判案由】    違反毒品危害防制條例
【裁判全文】
最高法院刑事判決            九十五年度台上字第二六九七號
    上  訴  人  甲○○
                        （另案在台灣花蓮監獄執行中）
    選任辯護人  簡燦賢律師
    上  訴  人  乙○○
                        號在.
                丙○○
                        332.
                        （另案在台灣花蓮監獄執行中）
                丁○○原姓名.
                        號7樓.
    上 列一 人
    選任辯護人  張秉正律師
                魏辰州律師
上列上訴人等因違反毒品危害防制條例案件，不服台灣高等法院
花蓮分院中華民國九十五年二月二十七日第二審判決（九十四年
度上重訴字第二四七號，起訴案號：台灣花蓮地方法院檢察署九
十三年度偵字第一九二三號、九十四年度偵字第二０七號），提
起上訴，本院判決如下：
    主  文
原判決撤銷，發回台灣高等法院花蓮分院。
    理  由
本件原判決認定上訴人丁○○（原姓名林鳳嬌）基於販賣第一級
毒品之概括犯意，及基於販賣第二級毒品之犯意，自民國九十三
年八月初某日起，以其所有之0000000000號、000
0000000號行動電話，與上訴人丙○○所使用之0000
000000號行動電話聯絡，商議毒品買賣價格，並約定以上
海商業儲蓄銀行（以下簡稱上海銀行）、0000000000
0000帳號、戶名為李曉芬之帳戶接受丙○○匯入購毒款項，
丙○○亦基於販賣第一級、第二級毒品之概括犯意，先於九十三
年八月二日，匯款新台幣（下同）二十萬元入丁○○所指定之前
開帳戶，購買第一級毒品海洛因二兩（約六十餘公克），而於同
年月四日，由丙○○自花蓮搭機至台北市○○街附近不詳地點販
入前開海洛因，另搭乘火車返回花蓮。丙○○又於九十三年八月
十一日，再與丁○○約定以三十萬元交易海洛因約七十公克，並
推由與其有販賣第一級毒品概括犯意聯絡之上訴人甲○○攜帶三
十萬元現金，前往台北市某不詳處所，向丁○○販入前開約定之
海洛因。丙○○另於同年月下旬，與丁○○議定以三十五萬元之
代價同時交易海洛因四兩及安非他命六兩，丙○○並事先於將前
揭款項匯入前開同一帳戶內，其本預定於九十三年八月二十四日
，搭乘火車前往台北市向丁○○取得前開毒品，適因颱風來襲而
火車停駛，丙○○、甲○○因急需購入毒品支應，遂由甲○○與
上訴人乙○○商議以五千元之代價，委由乙○○開車搭載彼等前
往台北市，乙○○乃駕駛車牌號碼０八三六－ＧＹ自用小客車內
載不知情之邱氏線，於同日清晨四時三十分許先後接載甲○○、
丙○○二人後，於同日上午九時許駛抵台北縣板橋市○○街九十
號七樓丁○○住處，隨即由丙○○、甲○○二人進入上址販入海
洛因四包（淨重一四九點五七公克）、安非他命六包（含袋重共
二一０公克），乙○○隨後將車停置在台北縣某橋下，其雖預見
丙○○之背包內係放置安非他命，仍不違背其本意，基於運輸第
二級毒品之故意，應丙○○之要求將車輛後行李廂門打開，而由
丙○○以螺絲起子拆下喇叭音箱隔板，將背包內之毒品藏置在喇
叭內之空間，復回復原狀後鎖上以防止被搜獲，彼等隨即循原路
將毒品運抵花蓮地區，嗣於同日下午三時四十五分許，在花蓮縣
新城鄉太魯閣大橋南端處，為法務部調查局東部地區機動工作組
調查員當場查獲，並搜扣得如原判決附表一所示之毒品、如原判
決附表四所示之物品，調查員復前往丙○○在花蓮市○○路二四
六號三樓之五住處，另查扣得如原判決附表二所示之毒品、如原
判決附表五所示之物品。丙○○復承前販賣第一級、第二級毒品
之概括犯意，於九十三年年底某日，在花蓮地區，向綽號「二龍
」者販入海洛因及安非他命數包，並於同年十二月二十二日，在
花蓮縣花蓮市不詳地點，以一萬元之代價販賣半兩海洛因予林天
祥，嗣經警於九十四年三月十八日執搜索票，在花蓮縣吉安鄉稻
香村三十五巷八號丙○○租屋處，搜扣得如原判決附表三所示之
毒品、現金五萬六千一百二十元、如原判決附表六所示之物品等
情。因而撤銷第一審判決，改判論處丁○○、丙○○（共同）、
甲○○（共同）連續販賣第一級毒品罪刑；乙○○運輸第二級毒
品罪刑（累犯），固非無見。
惟查：(一)、有罪判決書之事實一欄，為判斷其適用法令當否之準
據，法院應將依職權認定與論罪科刑有關之事實，翔實記載，然
後於理由內逐一說明其憑以認定之證據，並使事實認定與理由說
明，互相適合，方為合法。倘事實認定與理由說明，不相一致，
或事實與理由欄內之記載，前後齟齬，按諸刑事訴訟法第三百七
十九條第十四款後段規定，均屬判決理由矛盾之當然違背法令。
原判決事實欄記載：丁○○自九十三年八月初某日起，以其所有
之0000000000號、0000000000號行動電話
，與丙○○所使用之0000000000號行動電話聯絡，商
議毒品買賣價格，並約定以上海銀行、00000000000
000帳號、戶名為李曉芬之帳戶接受丙○○匯入購毒款項，丙
○○亦基於販賣第一級、第二級毒品之概括犯意，先於九十三年
八月二日，匯款二十萬元入丁○○所指定前開帳戶，購買第一級
毒品海洛因二兩（約六十餘公克），而於同年月四日，由丙○○
自花蓮搭機至台北市○○街附近不詳地點販入前開海洛因（原判
決第二頁第二十五行至第三頁第五行）等情，是否認定丙○○為
上開毒品交易係使用000000000「一」號行動電話，且
丁○○與丙○○於九十三年八月四日已完成上開毒品交易？乃原
判決理由欄復又說明：丁○○曾於九十三年八月六日下午一時十
分許，以0000000000號行動電話，與丙○○所使用之
000000000「四」號之行動電話聯絡，並提供戶名為李
曉芬之前開上海銀行帳號，丙○○復於同日將購買毒品之價金約
定為二十萬元，此有通訊監察譯文及李曉芬前開帳戶明細表一份
附卷可稽（原判決第十頁第二十至二十七行）等情，是否論斷丙
○○為上開毒品交易係使用000000000「四」號行動電
話，且丁○○與丙○○迄九十三年八月六日仍未完成毒品交易？
其事實欄之認定記載與理由欄之論述說明，不盡一致，尚有未合
。(二)、販賣毒品罪，以行為人有營利之意圖為必要，故行為人有
無此項犯罪之目的條件，自應於事實欄內為詳實之記載，然後於
理由內說明其憑以認定之證據，始稱適法。原判決事實欄並未認
定記載丁○○、丙○○、甲○○等人，如原判決事實欄所載之販
賣海洛因及安非他命犯行，是否均係基於營利之意圖為之，其事
實有欠明瞭，不足為適用法律之依據，已有未合。原判決理由欄
復未說明經由何項調查及有何證據，堪認丁○○、丙○○、甲○
○如原判決事實欄所載之販賣海洛因及安非他命犯行，確係基於
營利之意圖，其理由欠備，亦有未洽。(三)、犯罪事實應依證據認
定之，無證據不得認定犯罪事實，刑事訴訟法第一百五十四條第
二項定有明文。且認定犯罪事實所憑之證據，須實際存在，就該
案卷宗不難考見者，始克當之。倘判決書內所記載之證據，與卷
宗內筆錄或文件之內容不相適合，則其判決之根據，實際上並不
存在，自屬採證違法。原判決認定乙○○有原判決事實欄所載之
犯行，係依憑乙○○有幫忙拆後車廂喇叭螺絲一節，並據丙○○
於原審訊問時供述明確（原判決第十四頁第十二至十四行）等情
，為其主要論據之一。然稽諸原審筆錄關於丙○○供述之記載，
其內並無丙○○曾為上開供述之內容，原判決認定上情所依憑丙
○○於原審之供述，核與卷宗內丙○○原審筆錄所載內容不盡相
符，其認定事實所採之證據難謂於法無違，尚有未合。(四)、毒品
危害防制條例第十九條第一項規定「犯第四條至第九條、第十二
條、第十三條或第十四條第一項、第二項之罪者，其供犯罪所用
或因犯罪所得之財物，均沒收之，如全部或一部不能沒收時，追
徵其價額或以其財產抵償之」。是此項沒收規定乃刑法第三十八
條第一項第二款、第三款之特別規定，其應宣告沒收者，且不以
當場經搜獲扣押者為限。原判決於事實欄記載：丁○○以其所有
之0000000000號、0000000000號行動電話
，與丙○○所使用之0000000000號行動電話聯絡，商
議毒品買賣價格（原判決第二頁第二十六至二十九行）等情。苟
屬無訛，則上開行動電話是否屬丁○○所有，且係供丁○○販賣
海洛因及安非他命所用之物？乃原判決未說明就上開行動電話何
以不依上開規定予以諭知沒收，如全部或一部不能沒收時，追徵
其價額之理由，尚有未合。(五)、有罪之判決書，對於被告有利之
證據不採納者，應記載其理由，刑事訴訟法第三百十條第二款定
有明文。原判決事實欄記載：丙○○於九十三年八月十一日，再
與丁○○約定以三十萬元交易海洛因約七十公克，並推由與其有
販賣第一級毒品概括犯意聯絡之上訴人甲○○攜帶三十萬元現金
，前往台北市某不詳處所，向丁○○販入前開約定之海洛因等情
，為甲○○所否認，辯稱：伊不知受丙○○之託取回之物係海洛
因等語。而丙○○於第一審證稱：因為甲○○要去台北帶她女兒
回來，伊把錢給她，並把對方的電話留給她，請她去拿，但是沒
有告訴她那是毒品（第一審卷第二宗第一七九頁）等情。丙○○
上開供述各情是否屬實，苟丙○○上開供述各情係屬事實，其何
以不能為有利於甲○○之論斷。原審對上情未詳予調查釐清，復
未說明上情何以不足為有利於甲○○認定之理由，尚有未合。上
訴人等上訴意旨指摘原判決不當，尚非全無理由。按第三審法院
應以第二審判決所確認之事實為判決基礎，刑事訴訟法第三百九
十四條第一項前段定有明文。原判決上述之違背法令，影響於事
實之確定，本院無可據以為裁判，應將原判決撤銷，發回原審法
院更為審判。另丙○○上訴意旨指摘：警方於九十四年三月十八
日，在花蓮縣吉安鄉稻香村三十五巷八號伊租屋處，所搜扣得之
現金係五十六萬一千二百元，而非原判決事實欄所記載之五萬六
千一百二十元等語，原判決事實及理由欄（原判決第四頁第九至
十一行、第十六頁第五至七行）關於上情之記載，是否與花蓮縣
警察局刑警隊扣押物品目錄表所載內容（花蓮縣警察局花警刑肅
字第九四００一一００００號卷第二十四頁）相符，非無疑義，
案經發回，原審於更審時應注意及之，併予敘明。
據上論結，應依刑事訴訟法第三百九十七條、第四百零一條，判
決如主文。
中    華    民    國  九十五  年    五    月   十八   日
                      最高法院刑事第一庭
                          審判長法官  董  明  霈
                                法官  林  茂  雄
                                法官  張  祺  祥
                                法官  呂  永  福
                                法官  陳  東  誥
      本件正本證明與原本無異
                                      書  記  官
中    華    民    國  九十五  年    五    月  二十五  日
                                                      Ｋ


司法院資訊處製作；財團法人民間司法改革基金會備份。
